【裁判字號】    95,易,182
【裁判日期】    970806
【裁判案由】    竊盜等
【裁判全文】
臺灣花蓮地方法院刑事判決               95年度易字第182號
公  訴  人  臺灣花蓮地方法院檢察署檢察官
被      告  甲○○
上列被告因竊盜等案件，經檢察官提起公訴（95年度偵字第2590
號、95年度偵字第3212號）及移送併辦（95年度偵字第3583號，
本院判決如下：
    主  文
甲○○犯結夥竊盜罪，累犯，處有期徒刑拾月，減為有期徒刑伍
月，如易科罰金，以銀元參佰元即新臺幣玖佰元折算壹日。
    事  實
一、甲○○前因偽造文書案件，經本院判處有期徒刑4 月確定，
    甫於民國94年9 月15日易科罰金執行完畢，詎仍不知悔改。
    與乙○○、戊○○（該二人已先行審結）共同基於意圖為自
    己不法所有之犯意聯絡，鎖定重機械為行竊標的後，於95年
    2 月19日晚上，在花蓮市○○街15號旁農地，徒手竊取子○○所有之小松牌PC200 型挖土機一台，得手後委由不知情之
    亞泰交通公司負責人辛○○、壬○○以拖板車載運至臺北縣
    五股鄉○○路○段247之2號旁空地藏放，隔兩日再由乙○○
    將該挖土機載運至彰化縣埤頭鄉○○村○○路378 巷18弄17
    號附近農地藏放，委由丁○○（已先行審結）出面找買主銷
    贓變現。適己○○明知上開挖土機係屬來路不明之贓物，仍
    介紹在彰化縣彰化市○○路○段263 號處專營重機械解體工
    廠之庚○○（已先行審結），以新台幣（下同）25萬元予以
    買受，隨即將該挖土機予以拆解，出售零件圖利；嗣於95年
    5 月22日12時許，在庚○○之解體工廠內查扣得上開挖土機
    遭拆解後剩餘不值錢之柴油桶油箱、水箱及潤滑油油箱各一
    個，因而查獲上情。
二、案經花蓮縣警察局移送及花蓮縣警察局花蓮分局報告臺灣花
    蓮地方法院檢察署檢察官偵查起訴。
    理  由
壹、有罪部分：
一、按被告以外之人於審判外之言詞或書面陳述，除法律有規定
    者外，不得作為證據。又被告以外之人於審判外之陳述，經
    當事人於審判程序同意作為證據，法院審酌該言詞陳述或書
    面陳述作成時之情況，認為適當者，亦得為證據。當事人、
    代理人或辯護人於法院調查證據時，知有第159 條第1 項不
    得為證據之情形，而未於言詞辯論終結前聲明異議者，視為
    有前項之同意，刑事訴訟法第159條第1項及第159條之5分別
    定有明文。查共同被告乙○○、證人辛○○、李泉源、森智
    宏、子○○、癸○○等於警詢時之證述，公訴人及被告就前
    開審判外之言詞陳述，業於本院準備程序中表示對於證據能
    力沒有意見，亦即同意做為證據，且迄於本案言詞辯論終結
    前亦未再聲明異議，本院審酌上開言詞或書面陳述作成之情
    況，核無違法取證及證明力明顯過低之瑕疵，認為以之作為
    證據亦屬適當，故依諸上開規定，上揭證人等於警詢時之陳
    述，具有證據能力，合先敘明。
二、次按被告之自白，非出於強暴、脅迫、利誘、詐欺、疲勞訊
    問、違法羈押或其他不正之方法，且與事實相符者，得為證
    據。被告或共犯之自白，不得作為有罪判決之唯一證據，仍
    應調查其他必要之證據，以察其是否與事實相符，刑事訴訟
    法第156 條第1 項及第2 項定有明文。故被告乙○○除於本
    院以證人地位作證，其他被告因得行使詰問權，而其證言具
    有證據能力外，其於警詢及偵查中之任意性供述，就其他被
    告而言，亦具有共犯自白之效力，其與卷內所存事證相符，
    亦得為證據，併此敘明。
三、訊據被告甲○○矢口否認有何竊盜犯行，辯稱：「我沒有加
    入竊盜，我是事後才知道的，當初是戊○○介紹乙○○和我
    認識，乙○○是請我去幫他開怪手，但我不曉得他後來去偷
    怪手的事情。」等語，然查：
  (一)按以自己共同犯罪之意思，參與實施犯罪構成要件以外之行
    為，或以自己共同犯罪之意思，事先同謀，而由其中一部分
    人實施犯罪之行為者，均為共同正犯（釋字第109 號解釋意
    旨參照）。又按共同實施犯罪行為之人，在合同意思範圍以
    內，各自分擔犯罪行為之一部，相互利用他人之行為，以達
    其犯罪之目的者，即應對於全部所發生之結果，共同負責。
    意思之聯絡並不限於事前有所謀議，即僅於行為時有共同犯
    意之聯絡者，亦屬之，且其表示之方法，亦不以明示通謀為
    必要，即相互間有默示之合致，亦無不可（最高法院93年度
    台上字第4918號判決同此意旨）。
  (二)據共同被告乙○○於警詢時供稱：伊因為避債到台南投靠戊○○，而郭某於95年2 月16日左右，介紹並陪伊到花蓮找甲○○，在甲○○家中住，之後伊要求甲○○帶路在花蓮市、
    吉安地區四處尋找可以容易下手行竊的挖土機，共花了二天
    的時間，最後在花蓮市○○里○○街15號附近空地及另一處
    不知名的公園附近各發現一部PC-200型的挖土機，接著在同
    年2 月18日中午連絡臺北的友人森智宏，請他幫叫二部拖板
    車來花蓮，準備搬運竊得之挖土機，同日晚上八、九點與拖
    板車約在花蓮市○○路慈濟醫院前面見面，拖板車到達後伊
    與甲○○帶其中一輛拖板車前往一處不知名的公園欲行竊挖
    土機，但因附近有住家有人居住，不易行竊而放棄，隨後再
    帶同一部拖板車前往花蓮市○○里○○街15號附近的空地行
    竊挖土機，由拖板車司機壬○○將挖土機發動並開上拖板車
    ，另一部拖板車則在慈濟醫院前面等候，伊告知拖板車司機
    停放挖土機的地址，拖板車即先將挖土機載返臺北，隨後甲○○開車先回家後，由伊開車到一個車站附近載戊○○，一
    同返回臺北縣五股鄉○○路○段之資源回收廠等語（見警五
    卷第38頁），足認被告甲○○就本件竊盜確屬事前知情，並
    參與尋找下手目標，與乙○○不但事前有所謀議，且實際參
    與行竊之過程無訛。
  (三)另據證人辛○○於本院審理時結證：被告乙○○竊取挖土機
    當天一共有四人等語，又證人辛○○於警詢時證述：當天原
    本是要載二台挖土機，所以才會開二輛拖板車至花蓮，由一
    為自稱師傅的男子就坐上壬○○的拖板車，然後他們就先帶
    壬○○去載一部挖土機，他們並叫伊在原地等，待壬○○載
    好挖土機之後，他們三人就回到約定的地點，這位師傅就又
    坐上其所駕駛之拖板車，乙○○和另一位男子又開車帶伊去
    載另外一台挖土機，帶伊到慈濟國小附近的社區繞了10幾分
    鐘，都找不到挖土機，後來車子停在慈濟國小附近等語，並
    指認被告戊○○很像與乙○○同車之人，足認證人所謂開挖
    土機的師傅應即指甲○○，而與乙○○一同駕車在慈濟國小
    附近的社區繞行的乃負責接應之被告戊○○，被告甲○○與
    乙○○、戊○○等人確有結夥三人以上實行竊盜之情形，殆
    無疑問。
  (四)再者，被告乙○○於檢察官偵查中以證人身份具結作證，供
    稱：被告甲○○不同意用這種方法偷，但我要去偷時，因為
    不知道路，所以我一直拜託他，他才願意幫我帶路等語（見
    偵一卷第38頁），惟於本院先供稱：「證人辛○○所看到的
    人是受我矇騙的，我請當地的人帶路，我告訴帶路的人怪手
    是我買下來的，他們都不知情，當天去的人除我之外，另三
    個人我記得好像有甲○○，但他也是不知情，另外一個人我
    不記得名字，他是朋友介紹的，戊○○當天只有帶我去，因
    為我對花蓮市區不熟，他帶我去一個地方，並介紹甲○○給
    我認識，當天甲○○、戊○○都有帶路，戊○○好像帶我到
    慈濟醫院那條路，他就先走了，甲○○有帶我到挖土機的地
    點，他們都不知道內情，只是賺運費用已。」等語，足見對
    被告甲○○明顯有迴護之意，然因與事實不合，證人乙○○
    經命具結作證後，乃又改證述：「甲○○剛開始不知道我要
    偷，但後來我要去偷時，他知道。」、「甲○○原先有阻止
    ，但後來因為我一直求他、一直逼他，所以他還是帶我去，
    我去偷時，甲○○也在現場。」等語，故被告甲○○確有參
    與共同實行上開犯行，足堪認定。
  (五)綜上所述，被告甲○○之罪證已臻明確，其犯行堪以認定，
    應予依法論科。
五、查被告行為後，刑法業於94年2 月2 日修正公佈，並於95年
    7 月1 日施行，又刑法施行法亦於同年6 月14日增訂第1 條
    之1 規定，並自同年7 月1 日施行。按刑法第2 條第1 項規
    定：「行為後法律有變更者，適用行為時之法律。但行為後
    之法律有利於行為人者，適用最有利於行為人之法律。」該
    規定係在規範行為後法律變更所生新舊法律比較適用之準據
    法，並無新舊法比較之問題，於修正刑法施行後，自應適用
    上開規定為「從舊從輕」之比較；又比較新舊法時，應就罪
    刑有關之共犯、未遂犯、想像競合犯、牽連犯、連續犯、結
    合犯，以及累犯加重、自首減輕暨其他法定加減原因（如身
    分加減）與加減例等一切情形，綜其全部罪刑之結果而為比
    較後，再適用有利於行為人之法律處斷，而不得一部割裂分
    別適用不同之新舊法，有最高法院24年上字第4634號、29年
    上字第964號判例意旨及最高法院95年度第8次刑事庭會議決
    議以資參照。而本案應綜合比較者，有刑法第33條第5 款、
    第28條、第47條等規定，本院認：
  (一)刑法第320 條第1 項之竊盜罪並未修正，自無有利或不利而
    為新舊法比較適用之問題，惟其該條所定關罰金部分，因修
    正前刑法第33條第5 款規定：「罰金：一元（銀元）以上」
    ，而銀元與新臺幣間之折算，依現行法規所定貨幣單位折算
    新臺幣條例規定，以銀元一元折算新臺幣三元。而修正後刑
    法第33條第5 款則規定：「罰金：新臺幣一千元以上，以百
    元計算之」，經比較新舊法之規定，修正後刑法第33 條第5
    款所定罰金之最低數額，較修正前提高，故修正前第33條第
    5 款之規定對被告較有利。
  (二)修正前刑法第28條共犯之規定為：「二人以上共同實施犯罪
    之行為者，皆為正犯」，修正施行後之規定則為：「二人以
    上共同實行犯罪之行為者，皆為正犯」，揆諸本條之修正理
    由係為釐清陰謀共同正犯、預備共同正犯、共謀共同正犯是
    否合乎本條規定之正犯要件。而本案被告與乙○○等共同為
    前述犯行，既屬實行犯罪行為之正犯，則適用修正施行前之
    刑法第28條規定論擬，並無不利於被告。
  (三)又修正前刑法第47條規定：「受有期徒刑之執行完畢，或受
    無期徒刑或有期徒刑一部之執行而赦免後，5 年以內再犯有
    期徒刑以上之罪者，為累犯，加重本刑至2分之1。」，修正
    後該47條第1 項規定：「受徒刑之執行完畢，或一部之執行
    而赦免後，5 年以內故意再犯有期徒刑以上之罪者，為累犯
    ，加重本刑至2分之1。」，則被告有如事實欄所載所犯罪科
    刑及執行情形，此有臺灣高等法院被告前案紀錄表在卷可按
    ，其係於受有期徒刑之執行完畢後，5 年內故意再犯本件有
    期徒刑以上之罪，依修正前後之規定，均為累犯，並無何者
    有利或不利之情形。
  (四)經綜合比較前述法律變更之結果後，綜合觀察全部罪刑比較
    之結果，依修正後刑法第2條第1項前段規定，應適用修正前
    刑法第28條、第56 條、第33條第5 款及第47條之規定。
  (五)又被告於犯罪時之刑法第41條第1 項規定：「犯最重本刑為
    五年以下有期徒刑以下之刑之罪，而受六個月以下有期徒刑
    或拘役之宣告，因身體、教育、職業、家庭之關係或其他正
    當事由，執行顯有困難者，得以一元以上三元以下折算一日
    ，易科罰金。」另依修正前罰金罰鍰提高標準條例第2 條前
    段（現已刪除）規定，就原定數額提高為100 倍折算一日，
    則被告行為時之易科罰金折算標準，應以銀元300 元折算一
    日，經折算為新臺幣後，應以新臺幣900 元折算一日。惟95
    年7月1日修正公布施行之刑法第41條第1 項前段則規定：「
    犯最重本刑為五年以下有期徒刑以下之刑之罪，而受六個月
    以下有期徒刑或拘役之宣告者，得以新臺幣一千元、二千元
    或三千元折算一日，易科罰金。」比較修正前後之易科罰金
    折算標準，以修正前之規定較有利於被告，則應依刑法第 2
    條第1 項前段，適用修正前刑法第41條第1 項規定，定其易
    科罰金之折算標準。
六、核被告甲○○所為，係犯刑法第321 條第1 項第4 款之結夥
    竊盜罪。被告甲○○與乙○○、戊○○上開犯罪事實之間，
    均有犯意聯絡與行為分擔，皆為共同正犯。被告甲○○有上
    揭有期徒刑前科並執行完畢等情，有臺灣高等法院被告前案
    紀錄表在卷可稽，其於5 年以內故意再犯本件有期徒刑以上
    之罪，為累犯，應依修正前刑法第47條之規定加重其刑。
七、爰審酌被告有犯罪前科，素行不良，犯後猶飾詞否認，態度
    不佳、並審酌被告之智識、教育程度、犯罪動機、目的及手
    段、對被害人所造成損害之程度、雖參與犯罪但居附從之次
    要角色，未參與分贓，惡性較低等一切情狀，量處如主文所
    示之刑。本件被告之犯罪時間係在96年4 月24日以前，所犯
    合於中華民國96年罪犯減刑條例第2條第1項第3 款之規定，
    故減其宣告刑二分之一，並就減得之刑，依上開易科罰金之
    規定，諭知易科罰金之折算標準。
貳、不另為無罪諭知部分：
一、公訴即移送併辦意旨書另以：被告甲○○復與乙○○（已先
    行審結）基於共同竊盜犯意，於95年3 月18日凌晨1 時許，
    在花蓮縣吉安鄉○○路○段118 號前，趁無人注意之際，由
    甲○○在旁把風，乙○○則徒手行竊被害人癸○○所有之鏟
    土機一台得手，嗣為警循線查獲上情，因認被告涉犯刑法第
    320 條第1 項之竊盜罪嫌云云。
二、按犯罪事實應依證據認定之，無證據不得認定犯罪事實，又
    不能證明被告犯罪者，應諭知無罪之判決，刑事訴訟法第15
    4條第2項、第301條第1項分別定有明文。次按認定犯罪所憑
    之證據，雖不以直接之證據為限，間接證據亦包含在內，然
    而無論直接證據或間接證據，其為訴訟上之證明，須於通常
    一般人均不致有所懷疑，而得確信其為真實之程度者，始得
    據為有罪之認定，倘其證明尚未達於此一程度，而有合理之
    懷疑存在時，事實審法院復已就其心證上理由予以闡述，敘
    明其無從為有罪之確信，因而為無罪之判決，尚不得任意指
    為違法；又刑事訴訟法第161 條第1 項規定：檢察官就被告
    犯罪事實，應負舉證責任，並指出證明之方法。因此，檢察
    官對於起訴之犯罪事實，應負提出證據及說服之實質舉證責
    任。倘其所提出之證據，不足為被告有罪之積極證明，或其
    闡明之證明方法，無從說服法官以形成被告有罪之心證，基
    於無罪推定之原則，自應為被告無罪判決之諭知，最高法院
    76年臺上字第4986號、92年臺上字第128 號分別著有判例可
    資參照。
三、公訴人認定被告甲○○涉犯上開刑法第320條第1項罪嫌，無
    非係以：共犯乙○○之自白、證人癸○○於警詢之證述及上
    開鏟土機遭竊現場照片影本等，為其主要之論據。訊據被告
    甲○○堅決否認有犯上開竊盜犯行，辯稱：伊之前有帶乙○○到石壁街農地旁的廟，事後乙○○就沒有再來找伊等語。
    經查：
  (一)被告或共犯之自白，不得作為有罪判決之唯一證據，仍應調
    查其他必要之證據，以察其是否與事實相符，刑事訴訟法第
    156 條第2 項定有明文。其立法目的乃欲以補強證據擔保自
    白之真實性；亦即以補強證據之存在，藉之限制自白在證據
    上之價值。而所謂補強證據，則指除該自白本身外，其他足
    資以證明自白之犯罪事實確具有相當程度真實性之證據而言
    。雖其所補強者，非以事實之全部為必要，但亦須因補強證
    據與自白之相互利用，而足使犯罪事實獲得確信者，始足當
    之。
  (二)本案共同被告乙○○固於警詢時自白：「我於95年2月底3月
    初某日淩晨1 時許，由阿勇（甲○○）叫我與一名綽號小龍
    之男子前往上處，由我動手行竊該部鏟土機，得手後教我開
    到路旁，然後阿勇他們會叫人用車輛載走，事後他們會自行
    處理贓物，但是我當日竊得山貓後，發現後方有巡邏車，我
    一時慌張害怕被警方逮捕，所以將竊得之山貓丟棄路旁（稻
    田旁），然後由阿勇朋友駕車載我逃離現場。」等語，然共
    同被告乙○○經本院審理時改以證人詰問時，則結證表示：
    「（檢察官問：95年3 月18日在吉安鄉○○路偷鏟土機，甲○○有無參與？）甲○○沒有參與，我會開鏟土機。」、「
    當時只有我一個去偷，但我開了一百公尺後因為路太小條，
    我就不會開了，甲○○當時不在現場，依我的計畫，我想要
    偷到後放在一個地方放，再編謊話騙甲○○幫我載回台北銷
    售」。等語，即與其警詢時之自白不符，應以共同被告乙○○於本院以證人地位具結後經交互詰問之證言，較為可信。
  (三)又除上開共同被告乙○○之警詢自白外，證人癸○○於警詢
    之證述及上開鏟土機遭竊現場照片影本，僅足證明乙○○有
    行竊之事實，但尚不足供補強被告甲○○有參與此部分竊盜
    犯行，從而無法就上述共同被告自白內容達於認定被告犯行
    之確信程度，揆上說明，自應為有利於被告之認定。
  (四)另無積極證據得證明被告與共同被告乙○○間就檢察官移送
    併辦部分有何謀議，被告辯稱之前有帶乙○○到石壁街農地
    旁的廟之後，即未與乙○○碰面等語，亦難謂不可採。本案
    復查無其他積極證據足認被告有檢察官移送併辦部分所謂之
    竊盜犯行，本院無從達超越合理懷疑之心證，基於罪疑唯輕
    之法理，其此部分之竊盜犯行尚不能認定，原應為無罪之諭
    知，惟依移送併辦意旨，上開不能認定之竊盜犯行與本案成
    立之結夥竊盜罪，有修正前刑法第56條連續犯之裁判上一罪
    關係，爰不另為無罪之諭知，附此敘明。
據上論斷，應依刑事訴訟法第299 條第1 項前段、刑法第2 條第
1 項前段、第321 條第1 項第4 款，修正前刑法第28條、第41條
第1 項、第47條，罰金罰鍰提高標準條例第1 項前段，修正前罰
金罰鍰提高標準條例第2 條，現行法規所定貨幣單位折算新臺幣
條例第2 條，刑法施行法第1 之1 條，中華民國96年罪犯減刑條
例第2 條第1 項第3 款、第7 條、第9 條，判決如主文。
本案經檢察官丙○○到庭執行職務。
中    華    民    國    97    年    8     月    6     日
                        臺灣花蓮地方法院刑事第二庭
                              審判長法  官  林碧玲
                                    法  官  吳韻馨
                                    法  官  沈培錚
上列正本證明與原本無異。
如對本判決不服，應於送達後10日內，向本院提出上訴狀（上訴
狀應記載具體上訴理由並應抄附繕本）告訴人或被害人如對於本
判決不服者，應具備理由請求檢察官上訴，其上訴期間之計算係
以檢察官收受判決正本之日期為準。
中    華    民    國    97    年    8     月    12    日
                                    書記官
附錄本判決論罪之法律條文：
中華民國刑法第320條：
意圖為自己或第三人不法之所有，而竊取他人之動產者，為竊盜
罪，處5年以下有期徒刑、拘役或5百元以下罰金。
意圖為自己或第三人不法之利益，而竊佔他人之不動產者，依前
項之規定處斷。
前二項之未遂犯罰之。
中華民國刑法第321條：
犯竊盜罪而有左列情形之一者，處六月以上、五年以下有期徒刑
：
一、於夜間侵入住宅或有人居住之建築物、船艦或隱匿其內而犯
    之者。
二、毀越門扇、牆垣或其他安全設備而犯之者。
三、攜帶兇器而犯之者。
四、結夥三人以上而犯之者。
五、乘火災、水災或其他災害之際而犯之者。
六、在車站或埠頭而犯之者。
前項之未遂犯罰之。


司法院資訊處製作；財團法人民間司法改革基金會備份。
